【裁判字號】    89,上易,697
【裁判日期】    890420
【裁判案由】    詐欺
【裁判全文】
臺灣高等法院刑事判決                  八十九年度上易字第六九七號
    上  訴  人  臺灣士林地方法院檢察署檢察官
    被      告  乙○○○
    選任辯護人  郭士功
右上訴人，因被告詐欺案件，不服臺灣士林地方法院，八十八年度易字第五五四號，
中華民國八十八年十二月十四日第一審判決（起訴案號：臺灣士林地方法院檢察署八
十七年度偵字第一○二○六號）提起上訴，本院判決如左：
    主      文
上訴駁回。
    理      由
一、公訴意旨略以：被告乙○○○夥同甲○○（另案審理）共同基於意圖為自己不法
    之所有，於民國七十七年間向告訴人丙○○借款新台幣一百三十萬元，並稱坐落
    於台北市北投區○○○路之軍眷村改建之國宅為其所有，待處分後即刻返還前開
    款項，甲○○嗣又以移民為由，請告訴人代繳國宅貸款、死會會款等款項，並將
    上開國宅押租予梁女。詎八十六年間，突由乙○○○出面向法院提出返還房屋之
    訴，並請求給付租金，而對丙○○代甲○○墊付會款、借貸移民費用、代墊乙○○○上開國宅之貸款、稅金、管理費等，達上百萬元之款項，均置之不理，因認
    被告乙○○○涉有刑法第三百三十九條第一項之詐欺取財罪嫌。
二、按犯罪事實應依證據認定之，無證據不得推定其犯罪事實。又不能證明被告犯罪
    者，應諭知無罪之判決，刑事訴訟法第一百五十四條、第三百零一條第一項分別
    定有明文；次按認定犯罪事實，須依證據，而所謂證據，係指合法之積極證據就
    犯罪事實能為具體之證明者而言；又認定不利於被告之事實，須依積極證據，苟
    積極證據不足為不利於被告事實之認定時，即應為有利於被告之認定，更不必有
    何有利之證據；又所謂積極證據足以為不利被告事實之認定，係指據為訴訟上證
    明之全盤證據資料，在客觀上已達於通常一般之人均不至於有所懷疑，而得確信
    被告確曾犯罪之程度，若未達到此一程度，而有合理懷疑之存在時，即無從為有
    罪之確信，最高法院著有三十年上字第八一六號、七十六年台上字第四八九六號
    判例可資參照。又告訴人之指訴，無非係以使被告受刑事追訴處罰為目的，有時
    難免故予誇大，自不得僅以告訴人之指訴為唯一論據，仍應調查其他必要之證據
    ，以查明是否與事實相符，最高法院亦著有五十二年度台上字第一三○○號判例
    足資參照。
三、本件公訴人認被告乙○○○涉有共同詐欺罪嫌，無非以被告乙○○○夥同甲○○
    ，七十七年間向告訴人丙○○借款一百三十萬元，並稱上開國宅為其所有，待處
    分後即刻返還前開借款，甲○○嗣又以移民為由，請告訴人代繳國宅貸款、死會
    會款等款項，並將上開國宅押租予告訴人，詎八十六年間，突由被告乙○○○出
    面向法院提出返還房屋之訴，並請求給付租金，而對告訴人丙○○代墊付會款、
    借貸移民費用、上開國宅之貸款、稅金、管理費等款項，均置之不理為其論據。
    惟訊據被告乙○○○堅決否認有何詐欺犯行，辯稱：伊與甲○○並無來往，伊未
    向告訴人借款，亦無將上開國宅出租予告訴人，伊並未詐欺告訴人丙○○等語。
    經查，訊據告訴人丙○○供稱伊之一百三十萬元是借給甲○○，錢也是交給甲○○，借錢給甲○○期間乙○○○均沒有出面與伊接洽云云。是本件一百三十萬元
    借款係甲○○向告訴人所借，並由甲○○直接與告訴人接洽，被告並未從中介入
    ，且依告訴人供稱因甲○○係伊之長官，伊才借錢給甲○○云云。則被告既未出
    面向告訴人借錢，其又從何向告訴人施用詐術，而並查無何具體證據足資證明被
    告有取得其中一百三十萬元之款項或被告與甲○○間有何共同謀議向告訴人借款
    ，此甲○○於本院調查時亦到庭供稱本件與被告乙○○○無關。是尚難僅依告訴
    人之片面指述即遽認被告有與甲○○共同向其詐借一百三十萬元。又訊據告訴人
    丙○○供稱甲○○於七十七年底移居國外前即向其借款，當其移民費用，又因無
    法負擔房屋貸款、稅金、會款與各項費用，乃要求其代繳，嗣因無法清償所欠債
    務，便與其簽訂租賃契約，欲以房屋租金或押租方式擔保其積欠伊之債務，該租
    賃契約係由甲○○研擬打字，並當面蓋印所訂定等語。並提出其與甲○○就前開
    國宅所簽訂之租賃契約及甲○○致告訴人之信函為證，茲依此告訴人所述及該信
    函之記載，告訴人於甲○○出國前所代為繳納之國宅貸款、稅金、死會會款等，
    均係由甲○○委託其代為付款，且觀諸該租賃契約書第十條記載：「房屋稅捐由
    甲方（即甲○○）負責繳納，水電費及使用期間必須繳納之費用，由乙方（即告
    訴人）負擔」，則告訴人與甲○○間簽訂前開國宅租賃契約時，雙方顯已就費用
    應如何分擔有所協議，並將之記載於租賃契約上，而經約明除房屋稅捐由甲○○
    繳納外，使用國宅期間所必需繳納之其餘費用概由告訴人繳付，且依告訴人前開
    所述，該國宅租賃契約之簽訂，均由甲○○經手，與被告無涉，因之，使用前開
    國宅所生之水電費、電話費、管理費、修理費等，顯係告訴人基於租賃契約之約
    定而為繳約，而國宅之稅金、貸款、死會會錢則為告訴人受甲○○所委託代為繳
    付，就此被告實無對告訴人施用何詐術可言。至被告乙○○○為前開國宅之所有
    權人，有土地及建物登記簿謄本在卷可憑，而訊據被告供稱伊並未同意或授權甲○○將該國宅轉租或轉借與告訴人，更未與告訴人訂立租賃契約等語。被告於另
    案主張告訴人無正當權源而占有其房屋，對之提起返還無權占有房屋之訴訟，自
    屬權利之正當行使，要無施用詐術及不法所有之意圖可言。況且，被告與告訴人
    間之該件遷讓房屋事件，並經台灣士林地方法院民事庭認定被告與告訴人間就上
    開國宅並無租賃關係之存在，此有該院八十七年度簡上字第一四二號民事判決書
    在卷可參。益見被告所辯並未將上開國宅出租予告訴人等語，應屬事實。綜上所
    述，被告所為，核與刑法詐欺取財罪之成立要件尚有未合，被告所辯，應堪採信
    。原審因而以不能證明被告有何詐欺犯行，而為無罪之諭知，經核並無不合。檢
    察官依告訴人之請求提起上訴，其上訴意旨猶執陳詞認被告應負詐欺取財罪責，
    而指摘原審判決不當，尚難認有理由，應予駁回。
據上論斷，應依刑事訴訟法第三百六十八條，判決如主文。
本案經檢察官郭文東到庭執行職務。
中    華    民    國    八十九    年      四        月      二十        日
                        臺灣高等法院刑事第三庭
                            審判長法  官  張  連  財
                                  法  官  李  英  勇
                                  法  官  張  傳  栗
右正本證明與原本無異。
不得上訴。
                                  書記官  王  秀  雲
中    華    民    國    八十九    年      四        月      二十一      日


司法院資訊處製作；財團法人民間司法改革基金會備份。
